臺灣橋頭地方法院民事裁定
108年度消債更字第79號
聲請人即債  孔信甥  
務人                
0000000000000000

上列當事人因消費者債務清理事件聲請更生，本院裁定如下：
    主  文
聲請人孔信甥自民國一百零八年十二月十二日下午四時起開始更
生程序。
命司法事務官進行本件更生程序。
    理  由
一、聲請意旨略以：聲請人即債務人孔信甥前向金融機構辦理消
    費借貸、信用卡契約等，致積欠無擔保債務計新臺幣（下同
    ）6,112,294元，因無法清償債務，乃於民國108年3月間向
    本院聲請前置調解，因無法負擔債權人所提還款方案而於同
    年4月18日調解不成立，因聲請人有不能清償債務或有不能
    清償之虞，復未經法院裁定開始清算程序或宣告破產，爰依
    法聲請准予裁定更生等語。
二、按「債務人不能清償債務或有不能清償之虞者，得依本條例
    所定更生或清算程序，清理其債務。」消費者債務清理條例
    （下稱消債條例）第3條定有明文。衡以消費者與金融機構
    間債之關係之發生，係依契約自由原則及相互間之信賴為基
    礎，此為社會經濟活動得以維繫及發展之重要支柱，債務人
    經濟窘迫，固不應任其自生自滅，債權人一方之利益，仍不
    能因之摒棄不顧。是債務人於協商程序中，自應本於個人實
    際財產及收支狀況，依最大誠信原則，商討解決方案。如終
    究不能成立協商，於聲請更生或清算時，法院審酌上開條文
    所謂「不能清償或有不能清償之虞」，自宜綜衡債務人全部
    收支、信用及財產狀況，評估是否因負擔債務，而不能維持
    最基本之生活條件；所陳報之各項花費，是否確屬必要性之
    支出；如曾有協商方案，其條件是否已無法兼顧個人生活之
    基本需求等情，為其判斷之準據。
三、經查：
  ㈠聲請人前向各金融機構辦理信用貸款等，致現積欠無擔保債
    務至少6,112,294元，前即已因無法清償債務，而於108年3
    月間向本院聲請前置調解，因無法負擔債權人所提還款方案
    而於108年4月18日調解不成立等情，有債權人清冊、財團法
    人金融聯合徵信中心前置協商專用債權人清冊、信用報告、
    調解筆錄等件在卷可稽【見本院108年度司消債調字第70號
    卷（下稱消債調卷）第5頁、第12至16頁、第35頁】，堪信
    為真實。
  ㈡聲請人現為臨時木工助理，自陳每月薪資約25,000元，而其
    名下僅無殘值車輛及富邦人壽、國泰人壽保險解約金共1,19
    4元，105至107年度皆無申報所得，現勞工保險投保於職業
    工會等情，有財產及收入狀況說明書、勞工保險被保險人投
    保資料表、綜合所得稅各類所得資料清單暨國稅局財產歸屬
    資料清單、收入切結書、富邦人壽保險股份有限公司陳報狀
    、國泰人壽保險股份有限公司108年9月25日國壽字第108009
    1034號函附卷可稽（見消債調卷第3至4頁、第10至11頁、第
    17頁、本院卷第13頁、第21至22頁、第59至61頁）。則查無
    聲請人有其他收入來源，佐以聲請人未有所得紀錄，並提出
    收入切結書為證，則以聲請人主張之收入來源，應全非虛罔
    ，是聲請人自陳每月收入25,000元，尚非不可採信，以25,0
    00元作為核算其現在償債能力之基礎，應能反映真實收入狀
    況。
  ㈢至支出部分，聲請人主張扶養1名未成年子女，每月支出扶養
    費6,000元。按直系血親相互間，互負扶養之義務，民法第1
    114條第1款定有明文。查聲請人子女為104年生，其名下無
    任何財產及所得，惟每月領有家扶補助4,700元等情，有戶
    籍謄本、綜合所得稅各類所得資料清單暨國稅局財產歸屬資
    料清單附卷可證（見消債調卷第9頁、本院卷第23至25頁）
    。扶養費用部分，依消債條例第64條之2第1、2項，並參照
    民法第1118、1119條規定，其負扶養義務之程度，亦應考量
    其目前身負債務之窘境，所負擔之扶養義務能力，自非比一
    般，在無其他更為詳實之資料可供佐證之情形下，故本院認
    定以108年度高雄市最低生活費標準之1.2倍15,719元為標準
    ，則扣除所領補助與子女母親分擔後，聲請人每月應支出之
    扶養費應以5,510元為度【計算式：（15,719－4,700）÷2＝5,
    510】，聲請人主張每月支出6,000元，尚屬過高；至聲請人
    個人日常生活必要費用部分，審酌聲請人負債之現況，基於
    社會經濟活動之互賴及誠信，該日常生活所需費用，自應節
    制開支，不得有超越一般人最低生活標準之享受，否則反失
    衡平，本院依消債條例第64條之2第1項，參酌衛福部社會司
    所公告歷年最低生活費標準，108年度高雄市最低生活費標
    準13,099元之1.2倍為15,719元，則聲請人每月最低生活費
    除有特殊情形並有證據證明者外，自宜以此為度，始得認係
    必要支出，聲請人主張每月個人必要生活費為15,700元，低
    於上開標準，應屬可採。
  ㈣綜上所述，以聲請人現每月之收入25,000元為其償債能力基
    準，扣除其每月扶養費5,510元及個人必要生活費15,700元
    後僅餘3,790元，而聲請人目前負債總額為6,112,294元，扣
    除保險解約金1,194元後，債務餘額為6,111,100元，以上開
    餘額按月攤還結果，約百年餘期間始能清償完畢，堪認聲請
    人確有不能清償債務或有不能清償之虞之情事。從而，聲請
    人主張已不能清償債務，聲請本院准予更生，依所舉事證及
    本院調查結果，即無不合。
四、末按「法院開始更生程序之裁定，應載明其年、月、日、時
    ，並即時發生效力。」、「法院裁定開始更生或清算程序後
    ，得命司法事務官進行更生或清算程序，必要時得選任律師
    、會計師或其他適當之自然人或法人一人為監督人或管理人
    。」消費者債務清理條例第45條第1 項、第16條第1 項分別
    定有明文。本件聲請人其目前收入及財產狀況，不能履行債
    務，依聲請人其目前收入及財產狀況，未償之債務亦屬不能
    清償，有如上述。此外，復查無聲請人有消費者債務清理條
    例第46條各款所定駁回更生聲請等事由，從而，聲請人聲請
    更生，洵屬有據，應予准許，爰命司法事務官進行本件更生
    程序。
五、依消費者債務清理條例第11條第1 項、第45條第1 項、第16
    條第1 項，裁定如主文。
中　　華　　民　　國　 108　　年　　12　　月　　12　　日
              　　民事庭　法　官　李姝蒓
以上正本係照原本作成。
本裁定已於108年12月12日下午4時公告。
本裁定不得抗告。
中　　華　　民　　國　 108　　年　　12　　月　　12　　日
  　                      書記官　郭南宏